【裁判字號】    99,訴,1188
【裁判日期】    991210
【裁判案由】    偽證
【裁判全文】
臺灣臺南地方法院刑事判決              99年度訴字第1188號
公  訴  人  臺灣臺南地方法院檢察署檢察官
被      告  譚國基
選任辯護人  劉嘉裕律師
上列被告因偽證案件，經檢察官提起公訴（99年度偵字第8067號
），被告就被訴事實為有罪之陳述，本院裁定進行簡式審判程序
，判決如下：
    主    文
譚國基犯偽證罪，處有期徒刑伍月。緩刑年。
    事    實
一、緣林純襄（涉嫌侵占、竊盜、背信、妨害名譽等部分業經檢
    察官為不起訴處分）原係案外人莊惠茵設於臺南市○○街19
    8號「魔法格子」店鋪之員工，案外人莊惠茵於民國97年5月
    間與案外人何雅芬訂立讓渡契約，將「魔法格子」店鋪讓渡
    予案外人何雅芬，雙方約定於97年5 月15日12時點交，案外
    人莊惠茵乃通知中國信託商業銀行中華分行（下稱中國信託
    銀行）派員收回其原向該銀行申請使用之信用卡刷卡機，後
    於同年月24日下午，中國信託銀行負責特約商店刷卡機業務
    之員工林明德前來「魔法格子」店舖，親手拿取該店舖之信
    用卡刷卡機，直接走到店外置放於其所駕駛自小客車旋即離
    去。案外人何雅芬因「魔法格子」店舖讓渡事宜與案外人莊
    惠茵發生糾紛，因此對於案外人莊惠茵提出詐欺等告訴，經
    臺灣臺南地方法院檢察署檢察官以98年度偵字第1636號對於
    案外人莊惠茵為不起訴處分確定。案外人何雅芬復以未見前
    開刷卡機業由中國信託銀行取回之收據，懷疑係遭林純襄竊
    取，乃於98年10月11日具狀向臺灣臺南地方法院檢察署對於
    林純襄提出刑事告訴，譚國基明知其並未親見林純襄於97年
    5 月24日竊取「魔法格子」店舖之信用卡刷卡機，竟基於偽
    證之犯意，於99年1月19日上午9時17分許，在臺南市○○區
    ○○路3段310號臺灣臺南地方法院檢察署某偵查庭所進行該
    署98年度他字第3307號林純襄涉嫌竊盜案件，於檢察官偵查
    訊問時，經檢察官告以具結之義務及偽證罪之處罰，命譚國
    基朗讀證人結文並在證人結文上簽名具結後，譚國基對於林
    純襄是否曾於97年5 月24日竊取「魔法格子」店舖之信用卡
    刷卡機之與案情有重要關係之事項，虛偽陳述：「（檢察官
    問：97年5月24日下午6時許你人在何處）我在『魔法格子』
    店內，協助何雅芬處理店內與承租格子之商家的一些下架手
    續，我在處理時親眼看到店內的刷卡機被林純襄竊取後裝在
    她的隨身包內，之後她就比我們早離開『魔法格子』店」云
    云，足以影響檢察官對於該案件偵查之結果。
二、案經林純襄訴由臺灣臺南地方法院檢察署檢察官偵查起訴。
    理    由
一、本件被告譚國基於本院準備程序就被訴事實為有罪之陳述，
    經受命法官告知其簡式審判程序之旨，並聽取檢察官及被告
    之意見後，由本院合議庭依刑事訴訟法第273 條之1第1項規
    定，裁定進行簡式審判程序，合先敘明。
二、訊據被告對於上揭犯罪事實均坦承不諱，並有臺灣臺南地方
    法院檢察署98年度他字第3307號99年1 月19日訊問筆錄及證
    人結文附卷可稽（見98他3307卷第30頁至第32頁），證人莊
    惠茵於偵查中結證：「魔法格子」店舖之信用卡刷卡機係中
    國信託銀行專員林先生前來取回等語（見同上卷第39頁），
    證人林明德於偵查中結證：「魔法格子」店舖之信用卡刷卡
    機係伊於97年5 月24日親至「魔法格子」店舖，伊跟林純襄
    說要收回刷卡機，自己用雙手拿起刷卡機，直接走到店外放
    到所駕駛之自小客車上，林純襄並未將刷卡機放入其包包內
    等語（見99偵3329卷第59頁至第60頁）。被告自白核與事實
    相符，本案事證明確，被告犯行堪以認定，應依法論科。
三、核被告所為，係犯刑法第168 條之偽證罪。被告虛偽陳述之
    案件即臺灣臺南地方法院檢察署98年度他字第3307號林純襄
    涉嫌竊盜案件，業經臺灣臺南地方法院檢察署檢察官於99年
    8 月16日以99年度偵字第3329號、8056號為不起訴處分，被
    告於本院自白犯罪，仍係於所虛偽陳述之案件裁判確定前自
    白，爰依刑法第172條規定減輕其刑（最高法院31年上字第2
    211 號判例參照）。爰審酌被告陳明係因當日未親見中國信
    託銀行人員前來取回信用卡刷卡機，基於幫忙友人何雅芬而
    為虛偽陳述之犯罪動機，其於偵查中為偽證，顯然阻礙國家
    司法權之正確行使，惟犯後坦承犯罪，並積極與被害人達成
    和解並予以賠償，有調解筆錄在卷可佐，態度尚稱良好等一
    切情狀，量處如主文所示之刑。被告前未曾受有期徒刑以上
    刑之宣告，有臺灣臺南地方法院檢察署刑案資料查註紀錄表
    及臺灣高等法院被告前案紀錄表在卷可按，其因一時失慮，
    致罹刑典，是信被告經此偵、審程序，應已知所警惕，本院
    認其所受刑之宣告以暫不執行為適當，爰併宣告緩刑3 年，
    以啟自新。被害人林純襄陳明被告犯罪造成其精神及生活極
    大困擾，不同意予被告緩刑等語；檢察官亦以被告就其偽證
    動機之陳述避重就輕，陳明不同意予被告緩刑等語。然本件
    被告犯行侵害法益程度業經本院於量刑部分予以審酌，另本
    件尚無確切證據證明被告就其偽證動機之陳述虛偽不實，衡
    以被告並無前科，於本院初次訊問時即已自白犯罪，並積極
    與被害人達成和解及賠償損失，如不許被告緩刑，未免過苛
    ，並失刑法鼓勵行為人坦承錯誤而能遷善自新之旨，是被害
    人林純襄及檢察官所請毋予被告緩刑云云並非可採。末按刑
    法第172 條就犯偽證罪、誣告罪，於裁判或懲戒處分確定前
    自白者，應減輕或免除其刑之規定，雖列於刑法分則編，且
    係就個別之特定犯罪行為而設，然其立法目的與自首規定雷
    同，係在藉此優惠，鼓勵行為人及時悔悟，並早日發現真實
    ，節省訴訟勞費，避免審判權遭受不當之侵害，此一規定，
    既未變更其犯罪類型，自屬相當於「總則」之減免其刑規定
    ，其原有法定刑並不因此而受影響。則犯刑法第168 條之偽
    證罪，其法定刑為7 年以下有期徒刑，縱行為人於所偽證之
    案件裁判確定前自白，經依同法第172 條規定減輕其刑，並
    宣告6 個月以下有期徒刑者，仍無同法第41條諭知易科罰金
    標準之適用（最高法院95年度台上字第4927號判決參照）。
    故本件毋庸諭知易科罰金之折算標準，附此敘明。
據上論斷，應依刑事訴訟法第273 條之1第1項、第299條第1項前
段，刑法第168條、第172條、第74條第1項第1款，判決如主文。
本案經檢察官郭書鳴到庭執行職務。
中    華    民    國    99    年    12    月    10    日
                  刑事第十三庭  法  官  熊祥雲
以上正本證明與原本無異
如不服本判決應於收受本判決後10日內向本院提出上訴書狀，並
應敘述具體理由。其未敘述上訴理由者，應於上訴期間屆滿後20
日內向本院補提理由書狀（均須按他造當事人之人數附繕本）「
切勿逕送上級法院」。
                                書記官  林幸萱
中    華    民    國    99    年    12    月    10    日
附錄本案論罪科刑法條全文
刑法第168條：
於執行審判職務之公署審判時或於檢察官偵查時，證人、鑑定人、通譯於
案情有重要關係之事項，供前或供後具結，而為虛偽陳述者，處七年以下
有期徒刑。

司法院資訊處製作；財團法人民間司法改革基金會備份。
